【裁判字號】    95,上訴,1312
【裁判日期】    950727
【裁判案由】    偽造文書等
【裁判全文】
臺灣高等法院臺中分院刑事判決        95年度上訴字第1312號
上  訴  人
即  被  告  甲○○
上列上訴人因偽造文書等案件，不服臺灣臺中地方法院95年度訴
字第600號中華民國95年4月6日第一審判決 （起訴案號：臺灣臺
中地方法院檢察署95年度偵字第3160號），提起上訴，本院判決
如下：
    主  文
上訴駁回。
    事  實
一、甲○○素行不佳，前曾犯賭博罪（本案未構成累犯），詎仍
    不知悔改，為抵償積欠地下錢莊之新台幣（下同）6萬元2個
    星期之一萬元利息，竟與地下錢莊不詳姓名年籍綽號「龍哥
    」年約40餘歲之成年男子基於共同之犯意聯絡及行為分擔，
    先由甲○○於民國 （下同）95年1月19日上午10時許在台中
    市○○路○○道底下提供其之照片給「龍哥」，「龍哥」即
    於不詳時、地以甲○○提供之照片黏貼於偽造之國民身分證
    及交通部製發汽車駕駛執照上（該身分證、駕駛執照上記載
    持有人姓名為簡育昇、出生日期為53年4月13日、身分證統
    一編號為Ｚ000000000號等資料），並各偽造內政部、交通部
    關防之公印文於其上，足生損害於簡育昇其人及戶政機關對
    戶籍管理之正確性、公路監理機關對駕照管理之正確性。嗣
    後再將前開偽造完成之國民身分證、汽車駕駛執照各一張交
    予甲○○，推由甲○○持於如附表所示之時間，至如附表所
    示之地點，連續冒簡育昇之名向不知情之服務人員申辦行動
    電話門號及手機，並於行動電話服務申請書上偽造簡育昇之
    署名後，將申請書及偽造之簡育昇國民身分證影本、汽車駕
    駛執照影本交付服務人員而予行使，致該等服務人員陷於錯
    誤，誤信甲○○為真正之簡育昇，而先後交付如附表所示之
    行動電話SIM卡及手機予甲○○，足以生損害於簡育昇、謝
    榮華、楊生如、王俊彥及如附表所示電信公司之權益。嗣王
    俊彥發覺甲○○使用之證件有異，報警處理，始於95年1 月
    21日16時30分許甲○○來店取貨時，當場查獲甲○○，並於
    其身上起出前揭偽造之簡育昇國民身分證及汽車駕駛執照各
    一張。
二、案經謝榮華、楊生如訴由臺中縣警察局清水分局報請臺灣臺
    中地方法院檢察署檢察官偵查起訴。
    理  由
一、訊據上訴人即被告甲○○（下稱被告）對於上揭事實坦承不
    諱，核與告訴人謝榮華、楊生如、被害人簡育昇、王俊彥及
    證人楊桂秋分別於警詢所供證述之情節相符，並有行動電話
    申請書6份（含簡育昇國民身分證影本、汽車駕駛執照影本
    ）、莊盛景之國民身份證、收據、預購證明單各一張、照片
    2張、相片6張、現場圖一份、贓物認領保管單等在卷可稽，
    及偽造之簡育昇國民身分證、汽車駕駛執照各一張扣案足資
    佐證，足認被告自白，核與事實相符，堪予採信，事證至臻
    明確，被告甲○○犯行洵堪認定。【按被告以外之人（包括
    證人、鑑定人、告訴人、被害人及共同被告等）於審判外之
    陳述雖不符刑事訴訟法第159條之1至之4等四條之規定，而
    經當事人於審判程序同意作為證據，法院審酌該言詞陳述或
    書面陳述作成時之情況，認為適當者，亦得為證據；當事人
    、代理人或辯護人於法院調查證據時，知有刑事訴訟法第
    159條第1項不得為證據之情形，而未於言詞辯論終結前聲明
    異議者，視為有前項之同意，同法第159條之5定有明文。本
    件證人謝榮華、楊生如、簡育昇、王俊彥及楊桂秋固均曾於
    警詢中為陳述，其性質雖屬傳聞證據，惟其未再於法院審理
    中為陳述，且查無符合同法第159條之1至之4等前四條之情
    形，其等所為之上開警詢筆錄內容，當事人或辯護人已知上
    述筆錄乃傳聞證據，且均未於言詞辯論終結前對該等筆錄內
    容異議，依上開規定，是其等於警詢中之證言已擬制同意其
    有證據能力，本院審酌上開筆錄作成時，較無人情施壓或干
    擾，亦無不當取供之情形，認為以之作為本案之證據亦屬適
    當，是其等於警詢中之證言自具有證據能力。】。
二、核被告所為，係犯刑法第218條第1項偽造公印文罪、第216
    條、第212條行使偽造特種文書罪、第216條、第210條之行
    使偽造私文書罪、第339條第1項詐欺取財既遂罪、第339 條
    第3項、第1項之詐欺取財未遂罪。其偽造印文、署名為偽造
    特種文書、私文書之階段行為，而偽造私文書及身分證、駕
    駛執照等特種文書後復持以行使，偽造之低度行為應為行使
    之高度行為所吸收，均不另論罪。按被告行為後，刑法第56
    條連續犯之規定，業於94年1月7日修正公布刪除，並於95年
    7月1日施行，則被告之犯行，因行為後新法業已刪除連續犯
    之規定，此刪除雖非犯罪構成要件之變更，但顯已影響行為
    人刑罰之法律效果，自屬法律有變更，依新法第2條第1項規
    定，比較新、舊法結果，仍應適用較有利於被告之行為時法
    律即舊法論以連續犯（最高法院95 年第8次刑事庭會議決議
    參照）。被告先後2次偽造公印文、先後4次行使偽造特種文
    書、行使偽造私文書及詐欺取財犯行，均時間緊接，觸犯構
    成要件相同之罪名，皆係基於概括犯意反覆為之，均為連續
    犯，爰均依修正前刑法第56條之規定以一罪論，並加重其刑
    。又修正後之刑法刪除第55條關於牽連犯之規定，被告偽造
    公印文之目的在於完成偽造之特種文書，而其行使上開偽造
    特種文書及偽造私文書之目的則為遂行詐欺取財之犯行，是
    其所犯上開4罪間，具方法結果之牽連關係，為牽連犯，依
    修正後之刑法既已刪除牽連犯之規定，則所犯上述各罪應依
    數罪併罰之規定分論併罰，比較新舊法之規定，修正後之規
    定並非較有利於被告，依刑法第2條第1項之規定，應適用行
    為時之法律，即適用修正前刑法第55條牽連犯之規定，應從
    一情節較重之刑法第218條第1項偽造公印文罪處斷。而被告
    與該地下錢莊不詳姓名年籍綽號「龍哥」年約40餘歲之成年
    男子間有犯意之聯絡，行為之分擔，均為共同正犯。
三、原審被告罪證明確，適用刑法第28條、第56條（修正前）、
    第218條第1項、第216條、第212條、第210條、第339 條第1
    項、第3項、第55條（修正前）、第41條第1項（修正前）、
    第38條第1項第2款、第219條、罰金罰鍰提高標準條例第1條
    前段、第2條（修正前），並審酌被告犯罪之動機、目的、
    手段、品行不佳，詳如前述，此有台灣台中地方法院檢察署
    刑案資料查註紀錄表一份在卷可按、所生危害及犯罪後坦認
    罪愆，頗具悔意，然犯罪後迄今仍未與告訴人謝榮華、楊生
    如、被害人簡育昇、王俊彥等人達成民事和解，取得諒解等
    一切情狀，量處被告有期徒刑6月之刑，並依修正前刑法第
    41條第1項諭知易科罰金之折算標準【被告於犯罪時之刑法
    第41條第1項前段規定：「犯最重本刑為5年以下有期徒刑以
    下之刑之罪，而受6個月以下有期徒刑或拘役之宣告，因身
    體、教育、職業、家庭之關係或其他正當事由，執行顯有困
    難者，得以1元以上3元以下折算一日，易科罰金。」，又被
    告行為時之易科罰金折算標準，修正前罰金罰鍰提高標準條
    例第2條前段（現已刪除）規定，就其原定數額提高為100倍
    折算1日，則本件被告行為時之易科罰金折算標準，應以銀
    元300元折算1日，經折算為新臺幣後，應以新臺幣900元折
    算為1日。惟95年7月1日修正公布施行之刑法第41條第1項前
    段則規定：「犯最重本刑為5年以下有期徒刑以下之刑之罪
    ，而受6個月以下有期徒刑或拘役之宣告者，得以新臺幣1千
    元、2千元或3千元折算一日，易科罰金。」，比較修正前後
    之易科罰金折算標準，以95年7月1日修正公布施行前之規定
    ，較有利於受刑人，則應依刑法第2條第1項前段，適用修正
    前刑法第41條第1項前段、修正前罰金罰鍰提高標準條例第2
    條前段規定，定其折算標準。】，以資懲儆。並敘明附表編
    號１所示0000000000號行動電話之申請書一份上偽造之「簡
    育昇」署押3枚、附表編號２所示0000000000號、000000000
    0號行動電話之申請書2份上偽造之「簡育昇」署押各2枚、
    附表編號３所示0000000000號、0000000 000號行動電話之
    申請書2份上偽造之「簡育昇」署押各一枚、附表編號４所
    示0000000000號行動電話之申請書一份上偽造之「簡育昇」
    署押2枚，均應依刑法第219條之規定，不問屬於犯人與否，
    均併予宣告沒收之。扣案之偽造之簡育昇國民身分證及汽車
    駕駛執照各一張，為被告供犯罪所用之物，且屬被告所有，
    爰依法併予宣告沒收之。核其認事用法俱無不當，量刑亦稱
    允洽，行為後法律有變更者，依修正前刑法第2條第1項之規
    定，以適用裁判時法為原則，如行為時法有利於行為人，則
    例外適用行為時法；依修正後刑法第2條第1項規定，以適用
    行為時法為原則，惟如裁判時法有利於行為人，則例外的適
    用裁判時法。以往實務見解，認原判決未及比較適用新舊法
    時，上訴後，雖比較結果以舊法有利於行為人，而原判決別
    無其他撤銷事由，仍應由本院以此為由撤銷改判。惟修正後
    之規定係以適用行為時法為原則，因此原判決雖未及比較適
    用，然上訴本院後，經比較新舊法，行為後之法律並非較有
    利於行為人，仍應適用行為時法，則原判決適用行為時法即
    無不當，自不構成撤銷之事由。被告猶執陳詞指摘原判決量
    刑過重而提起上訴，非有理由，應駁回其上訴。
據上論斷，應依刑事訴訟法第368八條，判決如主文。
本案經檢察官乙○○到庭執行職務。
中    華    民    國    95    年    7    月    27     日
            刑事第七庭  審判長法  官  林  榮  龍
                              法  官  許  秀  芬
                              法  官  江  錫  麟
上列正本證明與原本無異。
如不服本判決應於收受送達後十日內向本院提出上訴書狀，其未
敘述上訴之理由者並得於提起上訴後十日內向本院補提理由書（
均須按他造當事人之人數附繕本）。
                              書記官  劉  建  智
中    華    民    國    95    年    7    月    30     日
附表：
編號  犯罪時間   犯罪地點        被害人  詐騙財物
  1.  95.01.21   臺中縣沙鹿鎮中  負責人  東信電信0000000
      p.m.0:34   山路399號「艾迪 謝榮華  739門號、NOKIA
                 亞通信有限公司」        3100型手機1支
  2.  95.01.21   臺中縣沙鹿鎮中  負責人  遠傳電信0000000
      p.m.2:00   山路256號「遠鋐 楊生如  604門號、092694
                 電信」                  3331門號、NOKIA
                                         6060型手機2支
  3.  95.01.21   臺中縣沙鹿鎮中  店員    亞太行動寬頻電
      p.m.2:30   山路375號「震旦 楊桂秋  信0000000000門
                 通訊」                  號、0000000000
                                         門號、亞太華威
                                         廠C506型手機2支
                                          （未得逞）
  4.  95.01.21  臺中縣沙鹿鎮沙   負責人  臺灣大哥大電信
      p.m.4:00  田路186號「臺灣  王俊彥  0000000000門號
                大哥大股份有限公         、NOKIA3129型手
                司沙田2店」              機1支
附錄論罪科刑實體法條文：
刑法第218條：
  偽造公印或公印文者，處5年以下有期徒刑。
  盜用公印或公印文足以生損害於公眾或他人者，亦同。
刑法第216條：
  行使第210條至第215條之文書者，依偽造、變造文書或登載不
  實事項或使登載不實事項之規定處斷。
刑法第212條：
  偽造、變造護照、旅券、免許證、特許證及關於品行、能力服
  務或其他相類之證書、介紹書，足以生損害於公眾或他人者，
  處1 年以下有期徒刑、拘役或300元以下罰金。
刑法第210條：
  偽造、變造私文書，足以生損害於公眾或他人者，處5年以下
  有期徒刑。
刑法第339條：
  意圖為自己或第三人不法之所有，以詐術使人將本人或第三人
  之物交付者，處5年以下有期徒刑、拘役或科或併科1千元以下
  罰金。
  以前項方法得財產上不法之利益或使第三人得之者，亦同。
  前2項之未遂犯罰之。
                                                      Ａ


司法院資訊處製作；財團法人民間司法改革基金會備份。
